【裁判字號】    91,交聲,268
【裁判日期】    920423
【裁判案由】    違反道路交通管理處罰條例聲明異議
【裁判全文】
臺灣基隆地方法院交通事件裁定                    九十一年度交聲字第二六八號
    移 送機 關  交通部公路總局台北區監理所基隆監理站
    異  議  人  乙○○○貨運股份有限公司。
    即受處分人          設基隆.
    代  理  人  甲○○
右列受處分人因違反道路交通管理處罰條例案件，對於交通部公路局台北區監理所基
隆監理站九十一年九月十日所為之處分（原處分：基監字第裁四二─0000000
00號），聲明異議，本院裁定如左：
    主  文
異議駁回。
    理  由
一、按「受處分人，不服第八條主管機關所為之處罰，得於接到裁決書之翌日起二十
    日內，向管轄地方法院聲明異議」、「聲明異議，應以司法狀紙，敘述異議之理
    由，提出於原處分機關為之。原處分機關應於接受異議書狀後五日內，將該案卷
    宗及有關證物，送交該管地方法院或其分院交通法庭」，道路交通安全處罰條例
    第八十七條第一項、道路交通案件處理辦法第十三條分別定有明文。經查本件交
通部公路局台北區監理所基隆監理站（下稱「原處分機關」）基監字第裁四二─
    000000000號違反道路交通管理事件裁決書（下稱「裁決書」）裁決日
    期為九十一年九月十日，有前揭裁決書一件附卷可稽，聲明異議人於同年九月三
    十日具狀向原處分機關聲明異議，有聲明異議人之聲明異議狀一紙及聲明異議狀
    上原處分機關收文章一枚附卷可稽，揆諸上開說明，應認符合法定程式及未逾異
    議期間，合先敘明。
二、次按汽車駕駛人，駕駛聯結車、大客車、大貨車，使用註銷之駕駛執照駕車者，
    汽車所有人及駕駛人各處新臺幣四萬元以上八萬元以下罰鍰，並當場禁止該汽車
    駕駛人繼續駕駛及扣留其車輛牌照，違反第一項情形，並吊扣其汽車牌照三個月
    ，道路交通管理處罰條例第二十一條之一第一項第五款、第三項定有明文。另按
    「交通法庭認為聲明異議無理由者，應以裁定駁回」，道路交通案件處理辦法第
    十九條定有明文。
三、原處分意旨略以：受處分人即異議人乙○○○貨運股份有限公司（以下簡稱志豐
    公司）所有車牌號碼ＫＢ─二四二號營業貨櫃曳引車，於民國（下同）九十一年
    七月二十九日，由駕駛執照已註銷之丙○○駕駛，行經國道三號三十六公里北上
    處，經內政部警政署國道公路警察局第六警察隊警員舉發，依道路交通管理處罰
    條例第二十一條之一第一項第五款之規定裁決罰鍰新台幣六萬元，並吊扣汽車牌
    照三個月。
四、異議意旨略以：車牌號碼ＫＢ─二四二營業貨櫃曳引車係丙○○所有，寄行於異
    議人志豐公司，並於九十一年一月二十五日簽訂有「汽車貨運業接受個別經營者
    （寄行）委託服務契約」，契約內容明載雙方權利義務及責任歸屬等，本件丙○
    ○駕駛執照已註銷仍駕駛汽車，係其個人之行為，非異議人公司所能注意，而原
    處分機關竟以道路交通管理處罰條例第二十一條之一第一項第五款之規定，裁處
    罰鍰六萬元，並吊扣汽車牌照三個月，實無理由，為此聲明異議等語。
五、經查：異議人志豐公司對於登記為其所有之車牌號碼ＫＢ─二四二號營業貨櫃曳
    引車，於九十一年七月二十九日，由駕駛執照已註銷之丙○○駕駛之事實，坦承
    不諱，並經證人丙○○於本院審理時證述明確（詳本院九十一年十二月二十四日
    訊問筆錄），復有基隆監理站汽車駕駛人螢幕列印在卷可稽，惟辯稱：車牌號碼
    ＫＢ─二四二營業貨櫃曳引車係丙○○所有，寄行於異議人志豐公司，雙方簽訂
    有「汽車貨運業接受個別經營者（寄行）委託服務契約」，依契約規定，丙○○
    駕駛該車如有違規行為，應由其個人負責，與志豐公司無關云云。經查，違反道
    路交通管理處罰條例第二十一條之一第一項第五款之規定者，除處罰汽車駕駛人
    外，亦同時處罰汽車所有人，汽車所有人如已善盡查證駕駛人駕駛執照資格之注
    意，或縱加以相當之注意而仍不免發生違規者，汽車所有人始不受該條之處罰，
    此有交通部公路總局台北區監理所基隆監理站九十二年四月十八日北監基字第０
    九二０００三一五七號函說明（二）闡釋甚詳，本件異議人志豐公司為車牌號碼
    ＫＢ─二四二號營業貨櫃曳引車之登記名義人，並將該車交由證人丙○○駕駛，
    惟異議人對於證人丙○○有無適當駕駛執照，或駕駛執照有無遭註銷，未予詳查
    等情，業據異議人供承在卷，顯未善盡查證駕駛人駕駛執照資格之注意。又異議
    人提出雙方簽訂之「汽車貨運業接受個別經營者（寄行）委託服務契約」，認為
    依契約第四條規定，對駕駛人丙○○之違規行為得以免責，然依前開交通部公路
    總局台北區監理所基隆監理站九十二年四月十八日北監基字第０九二０００三一
    五七號函說明（三）稱：車牌號碼ＫＢ─二四二車，係登記為志豐公司，另依公
    路法第七十九條訂定之汽車運輸業管理規則第十九條規定：汽車運輸業除對所屬
    車輛、駕駛人及僱用之從業人員應負管理之責外，其營運應遵守相關規定，故不
    能免責，有該函在卷可參，是異議人不得以契約條款預先免除責任，準此，證人
    丙○○駕駛執照已經註銷，異議人仍放任其駕駛登記為異議人所有之營業貨櫃曳
    引車，自違反道路交通管理處罰條例第二十一條之一第一項第五款之規定甚明。
    原處分機關依前揭規定處以罰鍰六萬元，並吊扣汽車牌照三個月，核無違誤或不
    當，本件異議為無理由，應予駁回。
據上論斷，應依道路交通案件處理辦法第十九條，裁定如主文。
中      華      民      國    九十二   年      四     月     二十三     日
                                      臺灣基隆地方法院交通法庭
                                          法  官    齊      潔
右正本證明與原本無異。
對於本件裁定如有不服，應於收受送達後五日內，向本院提出抗告書狀，敘述抗告之
理由，抗告於臺灣高等法院。
                                          書記官    莊  國  南
中      華      民      國    九十二   年      四     月   二十八     日


司法院資訊處製作；財團法人民間司法改革基金會備份。
